臺灣高雄地方法院刑事判決　　　　　 110年度審智易字第13號
公　訴　人　臺灣高雄地方檢察署檢察官
被　　　告　張瓊芳
上列被告因違反商標法案件，經檢察官提起公訴（110 年度偵字
第15606 號），本院判決如下：
    主  文
張瓊芳犯商標法第九十七條後段意圖販賣而透過網路方式陳列侵
害商標權之商品罪，處拘役伍拾日，如易科罰金，以新臺幣壹仟
元折算壹日。緩刑貳年。扣案如附表二所示之物均沒收。
    事  實
一、張瓊芳明知附表一所示註冊審定號之商標圖樣，係各該商標
    權人向經濟部智慧財產局申請註冊取得商標專用權，且現仍
    在商標專用期限內（商標權人、註冊審定號、專用期限、指
    定使用商品暨類似群組商品詳如附表一所示），任何人未經
    商標權人之同意或授權，不得將相同之註冊商標使用於同一
    之商品，亦不得於類似之商品使用相同或近似之註冊商標或
    於同一之商品使用近似於註冊之商標，而致相關消費者有混
    淆誤認之虞，亦不得意圖販賣而持有、陳列仿冒商標商品。
    詎張瓊芳竟基於意圖販賣而持有、陳列仿冒商標商品之犯意
    ，於民國108 年12月間，在臺北市松山區五分埔市場及淘寶
    網站，以每件新臺幣（下同）數十元不等之價格，向真實姓
    名年籍不詳之人購買如附表二所示仿冒附表一所示商標之商
    品後，即在其以奇摩拍賣網站帳號「Ｚ0000000000 」所經營
    之網站賣場公開刊登販賣附表二編號1 所示仿冒商標商品之
    訊息，供不特定人瀏覽選購而陳列之，並持有如附表二編號
    2 至15所示欲供販賣之仿冒商標商品。嗣因員警執行網路巡
    邏時發現前開刊登販售附表二編號1 所示仿冒商標商品之訊
    息，遂出於蒐證之目的，佯以網路買家，於108 年9 月10日
    以80元價格（包含運費60元），購買如附表二編號1 所示仿
    冒商標商品1 個，並以ATM 轉帳方式將款項匯入張瓊芳指定
    帳戶內，而員警取得前揭商品經送鑑定確認係仿冒商標之商
    品後，復於109 年3 月5 日11時28分許持本院核發之搜索票
    ，前往張瓊芳位於高雄市○○區○○路0 段000 巷00號居所
    執行搜索，當場扣得如附表二編號2 至15所示之仿冒商標商
    品及前開販售商品所得，始查悉上情。
二、案經英商艾須特貝克戴維斯有限公司、一號娛樂英國有限公
    司訴由內政部警政署保安警察第二總隊報告臺灣高雄地方檢
    察署檢察官偵查起訴。
    理  由
壹、證據能力部分：
    本判決後述所引用之傳聞證據，當事人於本院調查證據時均
    知有刑事訴訟法第159 條第1 項不得為證據之情形，而於本
    案言詞辯論終結前均未聲明異議，本院審酌該等傳聞證據製
    作時之情況，並無違法不當及證明力明顯過低之瑕疵，以之
    作為證據，應屬適當，故依同法第159 條之5 第2 項規定，
    認該等傳聞證據均有證據能力。
貳、實體部分：
一、上開犯罪事實，業據被告張瓊芳於本院審理時坦承不諱（見
    本院卷第129 至131 、203 頁），並有內政部警政署保安警
    察第二總隊搜索扣押筆錄及扣押物品目錄表、奇摩拍賣網站
    帳號「Ｚ0000000000 」所經營賣場網頁列印資料、訂單明細
    、匯款明細、奇摩帳號申設人資料、採證物照片、貞觀法律
    事務所出具之鑑定報告書及附件、圓創品牌股份有限公司出
    具之鑑定報告書及附件、說明狀等件附卷可佐（見警卷第5
    至8 、10至16、20、28至31、35至44、51至52、97至106 頁
    ，本院卷第195 頁），足認被告上開任意性自白與事實相符
    ，堪採為認定事實之依據。綜上，本案事證明確，被告所為
    本案犯行洵堪認定，應予依法論科。
二、論罪科刑：
  ㈠查本件員警基於蒐證目的，佯裝買家上網向被告購買如附表
    二編號1 所示商品，實際上並無購買之真意，是被告此部分
    販賣行為僅屬未遂，而商標法並未對販賣仿冒商標商品未遂
    之行為加以處罰，故此部分尚難論以販賣仿冒商標商品罪。
    又參以本案除被告於偵查中自白外，尚無其他積極證據足認
    其已有其他販出仿冒商標商品之事實，復未查獲被告有販賣
    仿冒商標商品予前述員警以外之他人之行為，則依罪疑有利
    被告原則，本院即不得遽為不利被告之認定，難認被告有何
    其他販賣仿冒商標商品之行為。是核被告所為，係犯商標法
    第97條後段之意圖販賣而透過網路方式陳列侵害商標權之商
    品罪（附表二編號1 部分）、同條前段之意圖販賣而持有侵
    害商標權之商品罪（附表二編號2 至15部分）。公訴意旨疏
    未審酌被告乃透過網路方式陳列販售附表二編號1 所示商品
    ，且誤認被告另有陳列附表二編號2 至15所示商品之行為（
    依卷內事證，尚難認被告除意圖販賣而持有外尚有陳列之行
    為，詳下不另為無罪諭知部分所述），因而認被告本案所為
    係犯商標法第97條前段之意圖販賣而陳列侵害商標權商品罪
    ，容有未洽，惟此部分僅罪名有異，仍規定於同一法條，尚
    無變更起訴法條之必要，附此說明。
  ㈡本案被告意圖販賣而透過網路方式陳列附表二編號1 所示侵
    害商標權商品前之持有低度行為，為其意圖販賣而陳列之高
    度行為所吸收，不另論罪。又被告於108 年12月間購入附表
    二編號1 所示商品後，自其後某日在網路賣場陳列販售該商
    品訊息之日起至本案為員警查獲時止，意圖販賣而陳列如附
    表二編號1 所示侵害商標權商品之行為，以及其於108 年12
    月間購入附表二編號2 至15所示商品後，自斯時起至109 年
    3 月5 日11時28分許為員警查獲時止，意圖販賣而持有如附
    表二編號2 至15所示侵害商標權商品之行為，均未間斷，各
    為單一陳列、持有行為之延續，各應論以一罪。又被告所犯
    意圖販賣而透過網路方式陳列附表二編號1 所示侵害商標權
    商品罪，及意圖販賣而持有附表二編號2 至15所示侵害商標
    權商品罪，均基於販賣仿冒商標商品之目的，在同一期間陸
    續購入該等商品後所為，顯係出於同一意思決定所為，且行
    為間具有部分重疊關係，應評價為一行為為宜，是被告以一
    行為同時犯上開2 罪，為想像競合犯，應依刑法第55條前段
    規定，從一重之意圖販賣而透過網路方式陳列侵害商標權之
    商品罪論處。
  ㈢爰以行為人之責任為基礎，審酌被告罔顧商標權人往往需經
    過相當時間並投入大量資金於商品之行銷及品質的維持，才
    能使商標在相關業界及消費者間具有良好的品牌形象，即任
    意為本案犯行侵害商標權人之權利，已對商標權人潛在市場
    利益造成侵害，並混淆民眾對該商標形象價值之判斷，有損
    我國保護智慧財產權之國際形象，實可非難；惟念及被告犯
    後坦承犯行，態度尚可，復於本院審理時與商標權人英商一
    號娛樂英國有限公司及艾須特貝克戴維斯有限公司、日商森
    克斯股份有限公司在台灣之代理人圓創品牌股份有限公司達
    成和解，並給付賠償金各3 萬元完畢，上開商標權人亦表示
    願給予被告改過自新之機會等節，有調解筆錄、刑事陳報㈠
    狀、說明狀、和解書、切結書、本院電話紀錄存卷可參（見
    本院卷第51至52、93、187 至191 、213 頁），是被告行為
    所生之損害已有減輕；兼衡被告持有、陳列侵害商標權商品
    之時間、本件查獲之侵害商標權商品數量、被告於警詢中自
    陳之智識程度與家庭經濟狀況（詳見警卷第1 頁）、素行（
    詳見卷附臺灣高等法院被告前案紀錄表）等一切情狀，量處
    如主文所示之刑，並諭知易科罰金之折算標準。
三、被告前未曾因故意犯罪受有期徒刑以上刑之宣告，有前開被
    告前案紀錄表在卷可按，其因一時思慮不周，致罹刑典，且
    與商標權人達成和解並給付賠償金完畢，俱如前述。本院斟
    以一般刑罰本質係以防衛社會、矯治教化及預防犯罪等為目
    的而對行為人所施之制裁，而緩刑之宣告，則旨在藉由刑之
    執行猶豫，給予行為人自新之機會，因認被告經此偵、審程
    序及罪刑之宣告，當知所警惕，信無再犯之虞，是所宣告之
    刑應以暫不執行為適當，爰依刑法第74條第1 項第1 款之規
    定，予以宣告緩刑2 年，用啟自新。
四、沒收部分：
  ㈠按商標法第98條規定：「侵害商標權、證明標章權或團體商
    標權之物品或文書，不問屬於犯罪行為人與否，沒收之。」
    查扣案如附表二所示之物，均為侵害商標權之物品，俱應依
    商標法第98條之規定，不問屬於犯罪行為人與否，宣告沒收
    之。
  ㈡另關於附表二編號1 所示商品部分，雖因員警無向被告購買
    該商品之真意，因而被告本案所犯並不構成非法販賣侵害商
    標權之商品罪，然該筆款項80元既已匯入被告指定帳戶內，
    且經被告提出該筆款項給警方扣案，自屬被告為本案意圖販
    賣而透過網路方式陳列侵害商標權商品犯行之不法所得，然
    考量被告業與該商品之商標權人達成和解，給付之賠償金額
    遠超過犯罪所得，倘再諭知沒收或追徵其犯罪所得，實有過
    苛之虞，爰依刑法第38條之2 第2 項規定，不再就該80元部
    分宣告沒收。至扣案之現金1,400 元，扣除上開犯罪所得80
    元後剩餘1,320 元，卷內尚無足夠證據可認屬被告為本案犯
    行之犯罪所得，故不予宣告沒收。末查其餘扣案物，因無證
    據證明被告有違反商標法之犯行（本案經檢察官起訴而無從
    證明構成犯罪之部分詳下述），且無證據可認與本案相關，
    自不於本案諭知沒收。
參、不另為無罪之諭知部分：
一、公訴意旨另以：被告明知扣案之仿冒Hello Kitty 商標之袋
    子8 個、包裝盒57個、紅包袋24個、墊子1 個、手錶25個、
    刀具組11組、碗1 個、梳子6 個、證件套1 個、筆36支、橡
    皮擦2 個；仿冒佩佩豬商標之貼紙48個；仿冒NIKE商標之襪
    子70雙；仿冒拉拉熊商標之盒子23個、襪子5 雙等物為仿冒
    商標商品，仍基於意圖販賣而陳列仿冒商標商品之犯意，於
    108 年12月間，在臺北市松山區五分埔市場及淘寶網站購入
    前述商品後，即在其以奇摩拍賣網站帳號「Ｚ0000000000 」
    所經營之網站賣場公開陳列販售上開仿冒商標商品，供不特
    定人選購，且關於附表二編號2 至15所示商品除前經論罪科
    刑之意圖販賣而持有該等商品之犯行外，被告尚有於上開網
    站賣場公開陳列販售之行為。因認被告此部分亦涉犯商標法
    第97條前段之意圖販賣而陳列侵害商標權之商品罪嫌等語。
二、按犯罪事實應依證據認定之，無證據不得認定犯罪事實；不
    能證明被告犯罪者，應諭知無罪之判決，刑事訴訟法第154
    條第2 項、第301 條第1 項分別定有明文。又認定不利於被
    告之事實，須依積極證據，苟積極證據不足為不利於被告事
    實之認定時，即應為有利於被告之認定；事實之認定，應憑
    證據，如未能發現相當證據，或證據不足以證明，自不能以
    推測或擬制之方法，以為裁判基礎；刑事訴訟法上所謂認定
    犯罪事實之積極證據，係指適合於被告犯罪事實認定之積極
    證據而言，雖不以直接證據為限，間接證據亦包括在內，然
    而無論直接或間接證據，其為訴訟上之證明，須於通常一般
    人均不致有所懷疑，而達確信其為真實之程度，始得據為有
    罪之認定，倘其證明尚未達到此程度，而有合理懷疑存在致
    無從形成有罪確信，根據「罪證有疑，利於被告」之證據法
    則，即不得據為不利被告之認定。
三、經查：
  ㈠前開公訴意旨所指之扣案物，經鑑定結果確屬仿冒商標商品
    一節，有英商一號娛樂英國有限公司及艾須特貝克戴維斯有
    限公司出具之刑事告訴狀及附件、台灣耐基商業有限公司10
    9 年4 月14日函文及附件、日商三麗鷗股份有限公司出具之
    刑事陳報狀及附件、圓創品牌股份有限公司出具之鑑定報告
    書及商標單筆詳細報表資料等件（見警卷第45至51、71至11
    0 頁）在卷可憑，此部分事實固堪認定。
  ㈡然訊據被告堅決否認有前開公訴意旨所指犯行，辯稱：佩佩
    豬的貼紙我從來沒有拿出去販賣過，也沒有刊登在網路上，
    角落生物的相關物品我有預計要販售，但還沒有刊登在網路
    上，且沒有擺攤販賣過本案任何的扣案物，本案扣案物除了
    附表二所示商品，其餘部分真的不是要拿來販賣的等語（見
    本院卷第89、131 頁）。查觀諸卷附被告以帳號「Ｚ0000000000 」所經營拍賣網站賣場之網頁列印資料（見警卷第15至
    27頁），未見被告有將前開公訴意旨所指侵害商標權之相同
    商品陳列在該賣場供不特定人瀏覽選購之情（雖蒐證者瀏覽
    紀錄顯示有人刊登販售含Hello Kitty 商標圖樣之襪子及含
    角落生物商標圖樣之筆袋、貼紙等商品，但是否為被告所經
    營賣場所刊登，則非明確；而被告所經營賣場雖有陳列含He
    llo Kitty 商標之慶生裝飾組及側背包，但均非本案所扣案
    經鑑定之同類或同款商品，則被告是否確有公訴意旨所稱刊
    登前開仿冒Hello Kitty 商標商品之行為，亦有疑義），是
    依罪疑有利被告原則，前開網頁列印資料自無從為不利被告
    之認定。再者，綜觀全卷事證資料，並無任何證據足資認定
    被告曾有非法陳列該等侵害商標權商品犯行之情形，則被告
    辯稱其未陳列販售前開公訴意旨所列仿冒商標商品（其中附
    表二編號2 至15所示仿冒商標商品僅止於意圖販賣而持有之
    階段），應屬可採。另衡以前述仿冒Hello Kitty 商標之袋
    子8 個、包裝盒57個、紅包袋24個、墊子1 個、手錶25個、
    刀具組11組、碗1 個、梳子6 個、證件套1 個、筆36支、橡
    皮擦2 個；仿冒佩佩豬商標之貼紙48個；仿冒NIKE商標之襪
    子70雙；仿冒拉拉熊商標之盒子23個、襪子5 雙等物，其數
    量雖非微量，但依各該物品性質亦非必須販售他人營利始可
    消耗完畢之數量，無從排除被告購入供己使用或贈送他人使
    用之可能性，是被告辯稱其確無販售此部分商品之意圖，與
    常情尚無違背，依罪疑有利被告原則，自難僅以被告所持有
    之上開物品係侵害商標權之商品，遽認被告此部分構成意圖
    販賣而陳列（或持有）侵害商標權之商品罪。
  ㈢綜上所述，檢察官所舉前開證據，尚不足使本院達於通常一
    般之人均不致有所懷疑，而得確信被告有意圖販賣而陳列前
    開公訴意旨所列仿冒商標商品之行為，致使無從形成被告該
    部分有罪之確信，無法證明被告犯罪，本應為被告無罪之諭
    知，惟公訴意旨認此部分倘成立犯罪，與被告前開經本院認
    定有罪之部分具有一罪之關係，自應不另為無罪之諭知。
據上論斷，應依刑事訴訟法第299 條第1 項前段，判決如主文。
本案經檢察官劉慕珊提起公訴，檢察官范文欽到庭執行職務。
中    華    民    國   111    年    2     月    9     日
                  刑事第五庭    法  官  林明慧
以上正本證明與原本無異。
如不服本判決應於收受判決後20日內向本院提出上訴書狀，並應
敘述具體理由。其未敘述上訴理由者，應於上訴期間屆滿後20日
內向本院補提理由書(均須按他造當事人之人數附繕本)「切勿逕
送上級法院」。
因疫情而遲誤不變期間，得向法院聲請回復原狀。
中    華    民    國   111    年    2     月    9     日
                                書記官  鄭永媚
附錄本案論罪科刑法條：
商標法第97條
明知他人所為之前二條商品而販賣，或意圖販賣而持有、陳列、
輸出或輸入者，處1 年以下有期徒刑、拘役或科或併科新臺幣5
萬元以下罰金；透過電子媒體或網路方式為之者，亦同。
附表一：
┌───┬───────┬─────┬────┬───────┐
│編號  │商標權人      │註冊審定號│專用期限│指定使用商品或│
│      │              │          │        │類似群組商品  │
├───┼───────┼─────┼────┼───────┤
│1     │英商一號娛樂英│00000000  │115 年6 │頭巾、束髮巾等│
│      │國有限公司、英│          │月15日  │商品          │
│      │商艾須特貝克戴│          │        │              │
│      │維斯有限公司  │          │        │              │
├───┼───────┼─────┼────┼───────┤
│2     │日商森克斯股份│00000000  │115 年9 │事務用紙、包裝│
│      │有限公司      │          │月30日  │禮品用紙、貼紙│
│      │              │          │        │、信封、筆記本│
│      │              │          │        │、筆、削鉛筆機│
│      │              │          │        │等商品        │
├───┤              ├─────┼────┼───────┤
│3     │              │00000000  │115 年9 │指甲刀、指甲剪│
│      │              │          │月30日  │等商品        │
├───┤              ├─────┼────┼───────┤
│4     │              │00000000  │115 年9 │行動電話護套、│
│      │              │          │月30日  │手機帶、安全帽│
│      │              │          │        │等商品        │
├───┤              ├─────┼────┼───────┤
│5     │              │00000000  │115 年5 │T恤、衣服、圍 │
│      │              │          │月31日  │裙等商品      │
├───┤              ├─────┼────┼───────┤
│6     │              │00000000  │115 年5 │玩具公仔、手偶│
│      │              │          │月31日  │等商品        │
├───┤              ├─────┼────┼───────┤
│7     │              │00000000  │116 年2 │抱枕、靠墊、塑│
│      │              │          │月28日  │膠製盒等商品  │
├───┤              ├─────┼────┼───────┤
│8     │              │00000000  │115 年5 │背包、衣服等商│
│      │              │          │月31日  │品            │
└───┴───────┴─────┴────┴───────┘
附表二：
┌──┬──────────────┬────┬──────┐
│編號│扣案商品名稱                │數量    │所侵害商標權│
├──┼──────────────┼────┼──────┤
│1   │仿冒英商一號娛樂英國有限公司│1 個    │附表一編號1 │
│    │、英商艾須特貝克戴維斯有限公│        │所示        │
│    │司商標（佩佩豬）之髮圈      │        │            │
├──┼──────────────┼────┼──────┤
│2   │仿冒日商森克斯股份有限公司商│108  個 │附表一編號3 │
│    │標（角落生物）之指甲刀      │        │所示        │
├──┼──────────────┼────┼──────┤
│3   │仿冒日商森克斯股份有限公司商│15426個 │附表一編號2 │
│    │標（角落生物）之貼紙        │        │所示        │
├──┼──────────────┼────┼──────┤
│4   │仿冒日商森克斯股份有限公司商│732  個 │附表一編號2 │
│    │標（角落生物）之紅包袋      │        │所示        │
├──┼──────────────┼────┼──────┤
│5   │仿冒日商森克斯股份有限公司商│2    個 │附表一編號2 │
│    │標（角落生物）之筆記本      │        │所示        │
├──┼──────────────┼────┼──────┤
│6   │仿冒日商森克斯股份有限公司商│10   個 │附表一編號6 │
│    │標（角落生物）之公仔        │        │所示        │
├──┼──────────────┼────┼──────┤
│7   │仿冒日商森克斯股份有限公司商│6    件 │附表一編號5 │
│    │標（角落生物）之圍裙        │        │所示        │
├──┼──────────────┼────┼──────┤
│8   │仿冒日商森克斯股份有限公司商│2    件 │附表一編號5 │
│    │標（角落生物）之衣服        │        │所示        │
├──┼──────────────┼────┼──────┤
│9   │仿冒日商森克斯股份有限公司商│2    個 │附表一編號2 │
│    │標（角落生物）之削鉛筆機    │        │所示        │
├──┼──────────────┼────┼──────┤
│10  │仿冒日商森克斯股份有限公司商│12個（1 │附表一編號2 │
│    │標（角落生物）之便條紙      │包）    │所示        │
├──┼──────────────┼────┼──────┤
│11  │仿冒日商森克斯股份有限公司商│6    個 │附表一編號4 │
│    │標（角落生物）之吊繩        │        │所示        │
├──┼──────────────┼────┼──────┤
│12  │仿冒日商森克斯股份有限公司商│2    個 │附表一編號7 │
│    │標（角落生物）之抱枕        │        │所示        │
├──┼──────────────┼────┼──────┤
│13  │仿冒日商森克斯股份有限公司商│2    個 │附表一編號4 │
│    │標（角落生物）之安全帶套    │        │所示        │
├──┼──────────────┼────┼──────┤
│14  │仿冒日商森克斯股份有限公司商│435  支 │附表一編號2 │
│    │標（角落生物）之筆          │        │所示        │
├──┼──────────────┼────┼──────┤
│15  │仿冒日商森克斯股份有限公司商│1    個 │附表一編號8 │
│    │標（角落生物）之背包        │        │所示        │
├──┼──────────────┴────┴──────┤
│備註│上開編號1 所示之物為員警購證取得                    │
└──┴──────────────────────────┘
